臺灣士林地方法院民事裁定
111年度消債職聲免字第5號
債  務  人  孫志偉  
代  理  人  陳俊成律師（法扶律師）
上列債務人聲請清算事件，本院裁定如下：
    主  文
債務人孫志偉應予免責。
    理  由
一、按法院為終止或終結清算程序之裁定確定後，除別有規定外
    ，應以裁定免除債務人之債務；消費者債務清理條例（下稱
    消債條例）第132條定有明文。次按法院裁定開始清算程序
    後，債務人有薪資、執行業務所得或其他固定收入，扣除自
    己及依法應受其扶養者所必要生活費用之數額後仍有餘額，
    而普通債權人之分配總額低於債務人聲請清算前二年間，可
    處分所得扣除自己及依法應受其扶養者所必要生活費用之數
    額者，法院應為不免責之裁定；但債務人證明經普通債權人
    全體同意者，不在此限；復為消債條例第133條所明定。另
    按債務人有下列各款情形之一者，法院應為不免責之裁定，
    但債務人證明經普通債權人全體同意者，不在此限：一、於
    七年內曾依破產法或本條例規定受免責。二、故意隱匿、毀
    損應屬清算財團之財產，或為其他不利於債權人之處分，致
    債權人受有損害。三、捏造債務或承認不真實之債務。四、
    聲請清算前二年內，因消費奢侈商品或服務、賭博或其他投
    機行為，所負債務之總額逾聲請清算時無擔保及無優先權債
    務之半數，而生開始清算之原因。五、於清算聲請前一年內
    ，已有清算之原因，而隱瞞其事實，使他人與之為交易致生
    損害。六、明知已有清算原因之事實，非基於本人之義務，
    而以特別利於債權人中之一人或數人為目的，提供擔保或消
    滅債務。七、隱匿、毀棄、偽造或變造帳簿或其他會計文件
    之全部或一部，致其財產之狀況不真確。八、故意於財產及
    收入狀況說明書為不實之記載，或有其他故意違反本條例所
    定義務之行為，致債權人受有損害，或重大延滯程序；亦為
    消債條例第134條所明定。
二、經查：
  ㈠債務人前於民國101年4月11日向本院聲請更生，經本院以101
    年度消債更字第33號裁定自101年6月20日17時起開始更生程
    序，並同命司法事務官進行清算程序。嗣本院司法事務官以
    101年度司執消債更字第38號裁定認可更生方案，且應自認
    可更生方案裁定確定之翌月起，以每月1期、每期於20日清
    償新臺幣（下同）4,500元，共72期。其後，債務人因不可
    歸責於己之事由，致履行更生方案有困難，而依消債條例第
    75條第5項規定聲請清算，經本院以109年度消債清字第88號
    裁定自110年6月30日17時起開始清算程序並同命司法事務官
    進行清算程序。嗣因債務人無清算財團財產，足敷清償相關
    費用及債務，經本院司法事務官於110年11月17日以110年度
    司執消債清字第41號裁定終止清算程序等情，業經本院依職
    權調閱上開卷宗核閱屬實。
　㈡經本院函詢清算債權表上之各債權人陳述意見，未有債權人
    同意債務人免責。
　㈢查債務人為59年次，現年51歲，居住在臺北市北投區，其自
    陳於本院裁定開始更生程序後原在物業公司擔任機電工程師
    ，每月收入約為3萬5,000元，嗣因經醫師診斷為結腸憩室炎
    ，陸續開刀切除患部、住院治療，已離開原職，現僅能以水
    電臨時工及工地雜工為業，每月薪資約2萬元至2萬5,000元
    ，致無法履行更生方案等情，有107至108年度綜合所得稅各
    類所得資料清單及全國財產稅總歸戶財產查詢清單（見109
    年度消債清字第88號卷【下稱消債清卷】第58至62頁）、財
    團法人金融聯合徵信中心當事人綜合信用報告及協商前置專
    用債權人清冊（見消債清卷第72至92頁）、診斷證明書（見
    消債清卷第104至108頁）、離職證明書（見消債清卷第110
    頁）、郵局存摺封面及內頁明細（見消債清卷第134至150頁
    ）、108年度低收入戶及中低收入戶總清查結果通知書（見
    消債清卷第96至98頁）等件在卷可稽，足見債務人主張其因
    病而無法持續維持固定收入部分，足堪採信。又債務人尚須
    與配偶共同扶養1名子女，是以臺北市各年度每人每月最低
    生活費1.2倍列計其個人必要生活費，加計其主張應負擔之
    子女扶養費9,500元（見消債清卷第54頁）後，債務人每月
    平均收入顯不敷支應其等各年度必要生活費用之數額（以10
    9年為例，臺北市每人每月最低生活費1.2倍2萬406元＋扶養
    費9,500元＝2萬9,906元，高於債務人離開原職後之收入）。
    是債務人收入扣除自己及受扶養人必要生活費用後尚有不足
    。揆諸上開規定，本件債務人之財產狀況顯與消債條例第13
    3條法院應為不免責裁定之要件不符。
  ㈣至清算債權表上之債權人雖請求本院調查債務人有消債條例
    第133條、第134條等各款不免責事由，惟本院依職權調查結
    果並無何證據可資證明，併予敘明。
三、綜上所述，本件查無債務人有消債條例第133條及第134條所
    定不免責事由，是本院自應為免責之裁定。
四、爰裁定如主文。
中　　華　　民　　國　　111 　年　　4 　　月　　14　　日
                  民事第三庭  法  官  陳菊珍
以上正本係照原本作成。 
如對本裁定抗告，應於裁定送達後10日內向本院提出抗告狀，並
繳納抗告費新臺幣1,000 元。
中　　華　　民　　國　　111 　年　　4 　　月　　14　　日
                              書記官  張淑敏